【裁判字號】    88,簡上,59
【裁判日期】    890509
【裁判案由】    回復原狀
【裁判全文】
臺灣花蓮地方法院民事判決  八十八年度簡上字第五十九號
    上  訴  人  甲○○即尤敏.
    被  上訴人  台洋營造股份有限公司
    法定代理人  乙○○
右當事人間請求回復原狀事件，上訴人對於中華民國八十八年七月二十九日本院花蓮
簡易庭八八年度花簡字第一八四號第一審判決提起上訴，本院判決如左：
    主  文
上訴駁回。
第二審訴訟費用由上訴人負擔。
    事  實
甲、上訴人方面：
  一、聲明：原判決廢棄，被上訴人在第一審之訴駁回。
  二、陳述：除與原審判決書所載者相同茲予引用外，補稱：
            因伊本身是原住民所以擔任起造人，實際上該合建契約之保證人黃瑞森
            才是真正的建商，所以本件應該由黃瑞森負責。
  三、證據：請求訊問證人黃瑞森、魏秋森。
乙、被上訴人方面：
  一、聲明：駁回上訴。
  二、陳述：除與原審判決書所載者相同茲予引用外，補稱：
            真正建商應該是黃瑞森，但是在合約上他只是保證人，而且談了幾次和
            解均沒有結果。
  三、證據：援用原審之立證方法。
    理  由
一、被上訴人主張伊與上訴人於民國（以下同）八十五年十月二十九日簽訂花蓮「富
    世天下」營建工程合約書，約定被上訴人承建該工程，依林松茂建築師之設計圖
    施工，並約定建築師設計費用新台幣（下同）五十五萬元由伊簽約後先行墊付，
    並於建築融資貸款核發後退還。伊於簽約後，即簽發法定代理人乙○○所有第一
    商業銀行竹東分行二張面額為四十五萬元及十萬元之支票交予林松茂建築師持有
    ，其中四十五萬元之支票已經林松茂建築師提領兌現，另一張十萬元之支票林松
    茂建築師並未提領。而被上訴人簽約後迄今已有二年七個月仍不見上訴人通知伊
    前往施工，伊認被告故意違約乃於八十八年五月二十一日委由律師發函通知上訴
    人解除該工程合約，爰請求被告回復原狀併依據不當得利之法律關係訴請上訴人
    給付四十五萬元及法定遲延利息等事實，業經被上訴人提出工程合約書一份、支
    票二紙、律師函及郵件回執各一份為證（以下均影本），並經證人林松茂於原審
    到庭結證屬實，原審認被上訴人之主張為真實。從而被上訴人請求上訴人回復原
    狀給付四十五萬元，即屬有據，應予准許。其認事用法應無違誤。
二、上訴人主張因伊本身是原住民所以擔任起造人，實際上該合建契約之保證人黃瑞
    森才是真正的建商，所以本件應該由黃瑞森負責。經本院訊問證人證人黃瑞森、
    魏秋森。魏秋森證稱合建契約之真正建屋人為黃瑞森（見八十八年十一月三十日
    筆錄），但黃瑞森陳稱伊僅為保證人而非合約之建商（見八十九年一月十四日筆
    錄），但由合約之文義記載而言確實契約當事人之黃瑞森（當時名為黃瑞芙）為
    保證人，但隱藏於契約背後之真意，並未表現於契約之內容，自不得因該隱藏之
    關係，而推翻明確之文義記載，而為上訴人免責之依據，上訴人如因之而受有其
    他損失，當得循求與黃瑞森之間之約定而為處理，不得以為對抗被上訴人，顯見
    被上訴人於第一審依據契約而為主張並無違誤，上訴人之上訴並無理由。
三、據上論結，本件上訴為無理由，依民事訴訟法第四百三十六條之一第三項、第四
    百四十九條第一項、第七十八條，判決如主文。
中      華      民      國    八十九    年      五      月      九      日
                            臺灣花蓮地方法院民事庭
~B審判長法官  賴淳良
~B法      官  林麗玉
~B法      官  陳心弘
右正本証明與原本無異。
本件不得上訴。
~B法院書記官  陳萬山
中      華      民      國    八十九    年      五      月      十一    日


司法院資訊處製作；財團法人民間司法改革基金會備份。
